台灣雲林地方法院刑事判決　　　　　　　　　　　　　九十一年度訴字第二二四號
　　公　訴　人　台灣雲林地方法院檢察署檢察官
　　被　　　告　乙○○原名賴.
右列被告因違反毒品危害防制條例案件，經檢察官提起公訴（九十一年度毒偵字第六
七號），本院判決如左：
    主  文
乙○○施用第一級毒品，累犯，處有期徒刑捌月，扣案之海洛因十四包（淨重三‧五
七公克）、滲有海洛因之香煙一支均沒收銷燬之；又連續施用第二級毒品，累犯，處
有期徒刑參月，扣案之甲基安非他命二包（淨重一‧三六八三克，驗餘淨重一‧二七
七０克）沒收銷燬之，吸食器一組、酒精燈一個、塑膠分裝鏟二支、分裝袋二包均沒
收；有期徒刑部分應執行有期徒刑拾月。
    事  實
一、乙○○前於民國（下同）八十六年間，曾因違反麻醉藥品管理條例案件，經台灣
    台北地方法院判處有期徒刑三月確定，於八十六年十月六日易科罰金執行完畢。
二、其又因施用第二級毒品，先後二次經觀察、勒戒後，均認無繼續施用毒品之傾向
    ，由台灣雲林地方法院檢察署檢察官各於八十八年三月二十日、八十九年九月六
    日，以八十八年度偵字第一三三０號、八十九年度毒偵字第一二四九號不起訴處
    分確定。
三、嗣乙○○復基於概括犯意，自九十一年一月九日凌晨一、二點起至九十一年一月
    十日下午四、五時止，連續在雲林縣斗六市○○路一九六號七樓之五，將安非他
    命置於水煙斗內用火烤燒吸食其煙之方式，施用第二級毒品安非他命多次；另於
    九十一年一月十一日上午九時四十分回溯前七十二小時內，在不詳地點，以不詳
    方式，施用第一級毒品海洛因。
四、九十一年一月十日十七時二十分許，警察在雲林縣斗六市○○路一九六號七樓之
    五乙○○住處搜索，查扣到其所有之甲基安非他命二包（淨重一‧三六八三克，
    驗餘淨重一‧二七七０克），及海洛因十四包（淨重三‧五七公克）、滲有海洛
    因之香煙一支，及其所有供其吸用甲基安非他命用之吸食器一組、酒精燈一個、
    塑膠分裝鏟二支、分裝袋二包、有殺傷力之改造手槍一支、子彈一顆、制式霰彈
    一顆、鋼珠一包等物（違反槍砲彈藥刀械管制條例部分，另案處理）。
五、經警追問甲基安非他命、海洛因、槍彈之來源，就甲基安非他命部分，乙○○坦
    承係於右揭時地以市價四千元之價格向綽號「姐仔」之程滿購買一錢，並同意警
    察之要求，願意再以同樣的邀約方式，引出程滿。乙○○乃於當晚即同年月十日
    二十一時許，打行動電話給程滿，講好要以市價四千元向程滿購買一錢之甲基安
    非他命，並約在鄭融懋住處巷口交貨。程滿隨後將大約一錢之甲基安非他命（淨
    重三‧二一九八克，驗餘淨重三‧一八七五克）用一個紅色藥紙包起來，請鄭融
    懋拿到巷口交給乙○○，鄭融懋將該包甲基安非他命帶到巷口後，將之放在路旁
    的瓠仔棚上，並打行動電話告知乙○○。隨後，乙○○帶警察於同日晚間二十一
    時五十分許，到該巷口逮捕鄭融懋，並至該瓠仔棚上取出該包甲基安非他命，且
    由鄭融懋帶警察到其住處逮捕程滿（程滿、鄭融懋涉案部分，另案處理）。
六、案經雲林縣警察局移送台灣雲林地方法院檢察署檢察官偵查起訴，乙○○則於案
    件起訴後逃匿，經本院發布通緝，於九十一年七月三十一日經警緝獲到案。
    理  由
一、經查，被告乙○○有右揭二次施用毒品經觀察勒戒，因無繼續施用毒品傾向而經
    不起訴處分之事實，有卷附被告全國前案紀錄表一件在卷可稽。
二、被告於審理中坦承上述施用第二級毒品甲基安非他命之事實，且被告於九十一年
    一月十一日上午九時四十分許，經雲林縣警察局刑警隊派員對被告所採之尿液，
    檢驗結果，呈嗎啡及甲基安非他命陽性反應，有其警訊筆錄及雲林縣衛生局煙毒
    尿液檢驗成績書各一件在卷可稽，而經警在其住處查扣到的結晶顆粒二包，檢驗
    結果確係甲基安非他命，淨重一‧三六八三克，驗餘淨重一‧二七七０克，亦有
    憲兵司令部刑事鑑識中心鑑驗通知書一件在卷可稽（見偵查卷第三０頁），並有
    吸食器一組、酒精燈一個、塑膠分裝鏟二支、分裝袋二包扣案可資佐證，其吸用
    甲基安非他命之事實可以認定。而其供出向程滿購買甲基安非他命，因而破獲之
    右述情節，亦經本院於程滿、鄭融懋之案件中認定屬實，並對程滿、鄭融懋宣判
    徒刑，亦同樣可以認定。
三、而被告之尿液亦同時驗出有嗎啡反應，雖被告否認施用第一級毒品海洛因，辯稱
    「我不知道，可能有吸食到二手煙。」云云。惟依照一般檢驗、醫療機構的報告
    ，在密閉的空間，海洛因的煙霧夠濃時，吸入二手煙，致尿液中驗出嗎啡反應，
    是可能的。問題是，本案被告究竟是在特定的地方，故意施用第一級毒品海洛因
    ，或是無意吸入二手煙，是否只能完全憑被告之說法？本院基於下列二個理由，
    認為被告是在採尿前七十二小時，於不詳地點，以不詳方式，施用第一級毒品海
    洛因的：
    (1)經驗顯示，一般藥物濫用者，並不忌諱使用特定的藥物；被告已有二次施用第
      二級毒品甲基安非他命，經觀察勒戒後，因無繼續施用毒品傾向，為檢察官不
      起訴處分之紀錄，業如前述，則其在施用第二級毒品時，應不致於會拒絕第一
      級毒品之使用。
    (2)而警察在其住處查扣到的白粉十四包、香煙一支，白粉驗出係海洛因，淨重三
      ‧五七公克，香煙一支有海洛因成分，此有法務部調查局鑑定通知書、憲兵司
      令部刑事鑑識中心鑑驗通知書各一件在卷可稽（見偵查卷第二九、三０頁）。
      被告乙○○對其辯稱不使用海洛因，卻持有海洛因之原因為何，只說「香煙一
      支我不知道是誰放在我冰箱的。」「十四包海洛因是朋友的。」惟卻又未能交
      代朋友是那一位。本院認為，合乎情理的判斷是，這些海洛因以及含有海洛因
      的香煙都是乙○○的。而為何被告要持有這些海洛因以及含海洛因的香煙，合
      理的推斷，應是供自己施用。
四、(一)按海洛因、甲基安非他命分別為毒品危害防制條例第二條第二項第一款、第二
    款所規定之第一級、第二級毒品；核被告施用海洛因及甲基安非他命之行為，分
    別犯毒品危害防制條例第十條第一項之施用第一級毒品罪及同條第二項之施用第
    二級毒品罪。至於被告為施用而持有第一級及第二級毒品，其持有之低度行為，
    已為施用之高度行為所吸收，均不另論罪。(二)其先後數施用第二級毒品之行為，
    犯罪構成要件相同，時間緊接，手法相同，堪認於第一次行為前，即有多次實施
    之概括犯意，為連續犯，應依刑法第五十六條之規定論以一罪，並依法加重其刑
    。(三)查被告有右揭前科，有卷附被告全國前案紀錄表一件在卷可稽，其於五年內
    再犯本件二有期徒刑以上之罪，為累犯，應依法就施用第一級毒品部分加重其刑
    ，就施用第二級毒品部分遞加其刑。(四)就其施用第二級毒品之行為，供出毒品來
    源，因而破獲，依法減輕其刑。(五)又被告施用第一級毒品及第二級毒品二罪間，
    犯意各別，罪名互殊，應予分論併罰。(六)爰審酌被告有右揭犯罪前科，顯見藥物
    依賴的期間已很長；對於為什麼被告會有毒品依賴的行為，自述「以前我會吃是
    因為家庭破碎，媽媽過世，心情不好。」這樣的自述，固然僅供參考，惟本院仍
    然不願以道德的觀點來譴責被告，而願意鼓勵被告再次努力遠離毒品，只是依照
    法律明定的徒刑規定，以監禁作為使被告與藥物隔離的手段，補強制戒治之不濟
    ，希望被告在適度的隔離措施後，能有效戒絕藥物依賴的行為，因而量處如主文
    所示之刑，並定應執行刑。(七)扣案之毒品海洛因、甲基安非他命，應依毒品危害
    防制條例第十八條第一項前段之規定沒收銷燬之。(八)扣案摻有第一級毒品海洛因
    之香菸一支，其中海洛因已不能分離，亦應依毒品危害防制條例第十八條第一項
    前段之規定沒收銷燬之。(九)扣案之吸食器一組、酒精燈一個、塑膠分裝鏟二支、
    分裝袋二包，為被告所有供施用第二級毒品犯罪所用之物，業據其於本院審理時
    所供認，併宣告沒收。
五、據上論斷，應依刑事訴訟法第二百九十九條第一項前段，毒品危害防制條例第十
    條第一項、第二項、第十七條、第十八條第一項前段、第二十條第三項，刑法第
    十一條前段、第四十七條、第五十六條、第五十一條第五款、第三十八條第一項
    第二款，判決如主文。
本案經檢察官甲○○偵查起訴，檢察官林豐正到庭執行職務。
中　　　華　　　民　　　國　　　九十一　年　　　八　　　月　　二十六　　日
                                      台灣雲林地方法院刑事第一庭
                                              法  官  林  輝  煌
右正本證明與原本無異。
如不服本判決，應於送達後十日內向本院提出上訴狀（須附繕本），上訴於台灣高等
法院台南分院。
                                              書記官  鄭  國  銘
中　　　華　　　民　　　國　　　九十一　年　　　八　　　月　　二十六　　日
附錄本案論罪科刑法條全文：
毒品危害防制條例
第十條
  施用第一級毒品者，處六月以上五年以下有期徒刑。
  施用第二級毒品者，處三年以下有期徒刑。
第十七條
  犯第四條第一項至第三項、第五條第一項至第三項、第六條第一項至第三項、第七
  條第一項至第三項、第八條第一項至第三項、第十條或第十一條第一項、第二項之
  罪，供出毒品來源，因而破獲者，得減輕其刑。
第十八條
  查獲之毒品及專供製造或施用毒品之器具，不問屬於犯人與否，均沒收銷燬之。但
  合於醫藥或研究之用者，得不予銷燬。
  前項合於醫藥或研究用毒品或器具之管理辦法，由法務部會同行政院衛生署定之。
